【裁判字號】    97,交聲,1126
【裁判日期】    970523
【裁判案由】    聲明異議
【裁判全文】
臺灣臺中地方法院交通事件裁定  97年度交聲字第1126、1127號
原處分機關  交通部公路總局臺中區監理所
異  議  人
即受處分人  甲○○
上列異議人因違反道路交通管理處罰條例案件，對於交通部公路
總局臺中區監理所於民國九十四年十二月二十六日所為之裁決（
中監違字第裁六○－ＧＣ0000000號）、九十六年十月三
十一日所為之裁決（中監違字第裁六○－ＨＣ0000000號
）聲明異議，本院裁定如下：
    主  文
交通部公路總局臺中區監理所於民國九十四年十二月二十六日所
為之中監違字第裁六○－ＧＣ0000000號之處分撤銷，發
回交通部公路總局臺中區監理所。
其餘異議駁回。
    理  由
一、原處分意旨略以：異議人即受處分人甲○○（下稱受處分人
    ）於民國（下同）九十三年七月十一日八時三十二分，駕駛
    車牌號碼ＶＢ－八六七七號自用一般小客車，在臺中市○○
    路與德富路口，因「闖紅燈」之違規情形，經臺中市警察局
    第三分局警員以中市警交字第ＧＣ0000000號舉發。
    受處分人因未依指定日期前到案，原處分機關遂於九十四年
    十二月二十六日以中監違字第裁六○－ＧＣ0000000
    號裁決書，依道路交通管理處罰條例第五十三條一項規定，
    裁處罰鍰新臺幣（下同）五千四百元整，並依同條例第六十
    三條第一項規定記違規點數三點；該裁決書於九十四年十二
    月二十八日寄存送達，受處分人逾期仍未到案，原處分機關
    依裁決書主文規定自九十五年二月十日起逕行註銷駕駛執照
    ，一年內不得重新考領駕駛執照。嗣受處分人於九十六年七
    月二十四日八時二十五分許，駕駛上揭自用一般小客車，在
    臺中縣烏日鄉○○路與五光路口處，因「無照駕駛（禁駛）
    」之違規，經臺中縣警察局烏日分局警員以中縣警交字第Ｈ
    Ｃ0000000號違反道路交通管理事件通知單舉發。受
    處分人未依指定日期前到案，原處分機關遂於九十六年十月
    三十一日以中監違字第裁六○－ＨＣ0000000號裁決
    書，依道路交通管理處罰條例第二十一條第一項第二款規定
    ，裁處罰鍰六千元整（本案已於九十六年十一月三十日辦理
    分期繳納罰鍰，並已繳納六千元整結案），逾期移送強制執
    行，該裁決書並於九十六年十一月二日送達，於法並無不合
    等語。
二、聲明異議意旨略以：受處分人當時租屋處未收到最後通知書
    ，所以沒能去繳交闖紅燈的罰鍰。又當時會沒到租屋地居住
    是因為父親當時重病要就近照顧，所以就住在父母親家及醫
    院，父親重病期間九十三年二月發病於九十四年病逝，所以
    期間忙碌分身乏術，沒去注意罰鍰已過期及通知書信件，爰
    依法聲明異議，請求撤銷原處分撤銷等語。
三、按受處分人，不服第八條主管機關所為之處罰，得於接到裁
    決書之翌日起二十日內，向管轄地方法院聲明異議；交通法
    庭認聲明異議不合法律上之程式或其異議權已經喪失者，應
    以裁定駁回之，道路交通管理處罰條例第八十七條第一項、
    第八十九條後段所授權訂立之道路交通案件處理辦法第十八
    條前段分別定有明文。故受處分人自應於上開規定之期間內
    向法院聲明異議，倘受處分人逾期異議，即於法不合，法院
    自應裁定駁回。次按處理違反道路交通管理事件，有關文書
    送達之程序，準用行政程序法送達之規定；違反道路交通管
    理事件統一裁罰標準及處理細則第五條亦定有明文。而行政
    程序法中對於文書送達，於應受送達人之住居所、事務所或
    營業所為之。但在行政機關辦公處所或他處會晤應受送達人
    時，得於會晤處所為之；於應送達處所不獲會晤應受送達人
    時，得將文書付與有辨別事理能力之同居人、受僱人或應送
    達處所之接收郵件人員；又送達不能依前二條規定為之者，
    得將文書寄存送達地之地方自治或警察機關，並作送達通知
    書兩份，一份黏貼於應受送達人住居所、事務所、營業所或
    其就業處所門首，另一份交由鄰居轉交或置於該送達處所信
    箱或其他適當位置，以為送達。前項情形，由郵政機關為送
    達者，得將文書寄存於送達地之郵政機關。寄存機關自收受
    寄存文書之日起，應保存三個月，行政程序法第七十二條第
    一項、第七十三條第一項、第七十四條分別定有明文。
四、經查：
    (一)受處分人於九十四年五月九日將其戶籍地址遷入臺中市○
      區○○路三九六巷七十號，嗣於九十五年十二月二十五日
      自上開地址遷出並遷入臺中市○區○○路一九二號三樓之
      一，有受處分人戶籍資料及遷徒紀錄資料查詢結果在卷可
      稽。是受處分人於九十四年五月九日起至九十五年十二月
      二十四日間之戶籍地址即為臺中市○區○○路三九六巷七
      十號，至九十五年十二月二十五日起其戶籍地址即係臺中
      市○區○○路一九二號三樓之一；則原處分機關於九十四
      年十二月二十八日為送達本件中監違字第裁六○－ＧＣ0
      000000號裁決書時，即應送達於受處分人當時之戶
      籍地址，即臺中市○區○○路三九六巷七十號；於九十六
      年十一月二日為送達本件中監違字第裁六○－ＨＣ000
      0000號裁決書時，即應送達於受處分人當時之戶籍地
      址，即臺中市○區○○路一九二號三樓之一，始為適法，
      合先敘明。
    (二)本件受處分人於九十三年七月十一日八時三十二分許，駕
      駛車牌號碼ＶＢ－八六七七號自用一般小客車，在臺中市
      ○○路與德富路口，因「闖紅燈」之違規情形，經臺中市
      警察局第三分局警員以中市警交字第ＧＣ0000000
      號舉發。受處分人因未依指定日期前到案，原處分機關遂
      於九十四年十二月二十六日以中監違字第裁六○－ＧＣ0
      000000號裁決書，依道路交通管理處罰條例第五十
      三條一項規定，裁處罰鍰新臺幣五千四百元整，並依同條
      例第六十三條第一項規定記違規點數三點，有該舉發通知
      單及裁決書影本各一份在卷可稽。嗣原處分機關並以郵務
      掛號方式送達該裁決書至臺中市○區○○路一九二號三樓
      之一，因未會晤受處分人本人，亦無受領文書之同居人、
      受僱人或應送達處所之接收郵件人員，即於九十四年十二
      月二十八日寄存於臺中民權路郵局，送達人員並製作送達
      通知書二份，一份粘貼於應受送達人門首，另一份置於受
      送達處所信箱或適當位置以為送達等情，固有交通部公路
      總局臺中區監理所送達證書影本一份在卷可稽，惟依前述
      ，受處分人於九十四年五月九日起至九十五年十二月二十
      四日止，其戶籍地址係設於臺中市○區○○路三九六巷七
      十號，而上開裁決書竟誤送至臺中市○區○○路一九二號
      三樓之一，則其送達程序即非合於上開對於文書送達，於
      應受送達人之住居所、事務所或營業所為之之規定，是其
      送達程序即非適法。
    (三)又受處分人於九十六年七月二十四日八時二十五分許，駕
      駛上揭自用一般小客車，在臺中縣烏日鄉○○路與五光路
      口處，因「無照駕駛（禁駛）」之違規，經臺中縣警察局
      烏日分局警員以中縣警交字第ＨＣ0000000號違反
      道路交通管理事件通知單舉發。受處分人未依指定日期前
      到案，原處分機關遂於九十六年十月三十一日以中監違字
      第裁六○－ＨＣ0000000號裁決書，依道路交通管
      理處罰條例第二十一條第一項第二款規定，裁處罰鍰六千
      元整，亦有該舉發通知單及裁決書影本各一份在卷可稽。
      嗣原處分機關並以郵務掛號方式於九十六年十一月二日將
      該裁決書寄送至臺中市○區○○路三九六巷七十號，並由
      受處分人本人簽收而為送達等情，此固亦有交通部公路總
      局臺中區監理所送達證書影本一份在卷可稽。然受處分人
      之戶籍地既已於九十五年十二月二十五日起遷至臺中市○
      區○○路一九二號三樓之一，是原處分機關本應依法向受
      處分人當時之戶籍地為送達，然於原處分機關誤向受處分
      人之舊戶籍地即臺中市○區○○路三九六巷七十號為送達
      時，於該處會晤受處分人，並由受處分人本人親自收受本
      件裁決書，依前揭行政程序法第七十二條第一項但書之規
      定，即屬合法之送達，則上開裁決書即已於九十六年十一
      月二日發生送達之效力，是受處分人稱未受該裁決書之送
      達，即無可採。又原處分機關於送達上開裁決書時，受處
      分人係設籍於臺中市○區○○路一九二號三樓之一，而原
      處分機關所在為臺中縣大肚鄉○○村○○路○段二號，依
      法院訴訟當事人在途期間標準第四條第一款第二目之規定
      ，應扣除其在途期間三日，故受處分人如欲聲明異議，應
      於上開裁決書送達翌日起二十日並加計三日內為之，詎受
      處分人竟遲至九十七年一月三十一日始行提出，此有蓋有
      原處分機關收文章之受處分人所提之聲明異議狀一份附卷
      為憑，顯然已逾聲明異議之法定不變期間，揆諸首揭法律
      規定與本院說明，受處分人就該裁決書聲明異議於法即有
      未合。
五、綜上所述，本件原處分機關就九十四年十二月二十六日所為
    之中監違字第裁○－ＧＣ0000000號裁決，其裁決書
    送達之程序既非適法，則受處分人既未經合法送達收受前開
    裁決書，本院因認受處分人就此部分異議為有理由，原處分
    應予撤銷，並發回原處分機關重新送達後再適法處理。另原
    處分機關就九十六年十月三十一日所為之中監違字第裁六○
    －ＨＣ0000000號裁決書，既已於九十六年十一月二
    日合法送達，受處分人於逾於法定不變期間後始提起聲明異
    議，其聲明異議於法自有未合，本院當應裁定駁回，至原處
    分機關就九十六年十月三十一日所為之中監違字第裁六○－
    ＨＣ0000000號裁決內容之效力，是否已因上揭九十
    四年十二月二十六日所為之中監違字第裁○－ＧＣ0000
    000號裁決經撤銷而失所依附，因受處分人此部分異議業
    因程序不符規定而經駁回在案，則此實體認定問題，受處分
    人是否可另尋相關法律規定辦理，本院自無從審酌，併予指
    明。
六、據上論斷，應依道路交通管理處罰條例第八十七條第二項、
    道路交通案件處理辦法第十八條前段、第二十條前段，裁定
    如主文。
中    華    民    國    97    年    5     月    23    日
                  交通法庭    法  官  王世華
如不服本裁定應於送達後5日內向本院提出抗告狀。
以上正本證明與原本無異。
                              書記官  賴瓊珠
中    華    民    國    97    年    5     月    23    日


司法院資訊處製作；財團法人民間司法改革基金會備份。
